【裁判字號】    94,上易,625
【裁判日期】    950112
【裁判案由】    傷害
【裁判全文】
臺灣高等法院臺南分院刑事判決         94年度上易字第625號
  上  訴  人  臺灣臺南地方法院檢察署檢察官
  被      告  丙○○
  被      告  乙○○
上列上訴人因被告等傷害案件，不服臺灣臺南地方法院94年度易
字第709號，中華民國94年10月25日第一審判決（起訴案號：臺
灣臺南地方法院檢察署93年度偵字第11779號），提起上訴，本
院判決如下：
    主  文
上訴駁回。
    事  實
一、丙○○於民國（下同）92年12月4日晚間，與朋友乙○○及
    姓名不詳綽號「阿龍」之成年男子在家泡茶閒聊時，囑其女
    兒蘇艷嬰外出購買雞蛋，蘇艷嬰乃前往台南市○○街288號
    之「三好超商」購買，因結帳順序與甲○○發生爭執，並被
    打耳光，乃打電話向其父丙○○求援。丙○○、乙○○與綽
    號「阿龍」之男子，即於該日22時許趕往該超商，並在該超
    商外與甲○○相遇，雙方發生爭吵。丙○○、乙○○與「阿
    龍」等三人即共同基於傷害犯意之聯絡，持店外放置之台灣
    啤酒空玻璃酒瓶，與甲○○互毆，致甲○○頭部撞擊，並受
    有頭皮3處撕裂傷（各為2公分、3公分、5公分）、右頰3公
    分撕裂傷及額部2公分撕裂傷等傷害。
二、案經被害人甲○○訴由台南市警察局第三分局報請臺灣臺南
    地方法院檢察署檢察官偵查起訴。
    理  由
一、按刑法第277條第1項之傷害罪，須告訴乃論，而告訴乃論之
    罪，其告訴應自得為告訴之人知悉犯人之時起，於6個月內
    為之，並應以書狀或言詞向檢察官或司法警察官為之，刑法
    第287條本文、刑事訴訟法第237條第1項及第242條第1項分
    別定有明文。又刑法第277條第1項之傷害罪，係絕對告訴乃
    論之罪，其重在事實，凡觸犯該罪者，不問身分如何，均須
    告訴乃論，是此類犯罪之告訴，除申告犯罪事實外，尚須表
    示訴追之意思，但不以指明犯人身分為必要，是其告訴效力
    ，不限於指名告訴人，亦不受其罪名之拘束，縱令犯人未全
    指明，或誤指他人，其告訴仍屬有效。經查，本件犯罪事實
    係發生於92年12月4日22時許，告訴人即被害人甲○○係於
    民國92年12月19日即向司法警察為犯罪事實之申告（詳警卷
    第6頁），縱其誤指他人為犯人，不影響其合法告訴之效力
    ，是本件被害人甲○○之告訴並無逾期，被告等於原審具狀
    答辯告訴已逾期云云，殊不足取，合先敘明。
二、訊據被告丙○○、乙○○，對於92年12月4日晚間與姓名不
    詳、綽號「阿龍」之成年男子，因接獲丙○○之女蘇艷嬰在
    台南市○○街288號「三好超商」被打耳光，三人即趕往查
    看，並於店外與甲○○發生爭執互毆，致甲○○受如事實欄
    所示之傷害等情，業據被告丙○○與乙○○於本院審理時，
    坦白承認（詳本院94年12月29日、95年1月5日筆錄），雖被
    告等於警訊、偵查及原審審理辯稱：僅與甲○○爭執，並未
    以空酒瓶與告訴人甲○○互毆，致甲○○受如事實欄所示之
    傷害云云，惟查丙○○、乙○○於本院審理時，既已坦白承
    認上開傷害犯行，並經告訴人即被害人甲○○於警訊及偵查
    時之指述明確（詳警卷第5頁至第6頁、偵查卷第18頁至第19
    頁），復與證人即超商老闆周明清、超商店員呂嘉芸及被告
    之女蘇艷嬰於警訊中，分別證述被告丙○○與被害人甲○○
    確於超商外互毆情節大致相符（詳警卷第10頁至第11頁、第
    7頁至第8頁），並有奇美醫學中心92年12月5日之診斷證明
    書乙紙、臺南市第三分局扣押物品目錄表乙紙、被害人甲○○與證人蘇艷嬰於三好超商發生爭執之現場錄影帶乙捲與上
    開錄影帶翻拍照片20幀（附於警卷第12頁、第15頁至第25頁
    ）附卷可稽，顯見被告等於本院之自白核與事實相符，本案
    事證已臻明確，被告丙○○、乙○○之傷害犯行洵堪認定，
    應依法論科。
三、查被告丙○○與乙○○及綽號「阿龍」等傷害人之身體，核
    其所為，均係犯刑法第277條第1項之傷害罪。被告丙○○、
    乙○○與姓名不詳、綽號「阿龍」之成年男子，就上開傷害
    犯行有犯意聯絡及行為分擔，均為共同正犯。
四、原審審理結果，認被告丙○○與乙○○共同傷害罪證明確，
    適用刑法第28條、第277條第1項、第42條第2項，罰金罰鍰
    提高標準條例第1條前段、第2條，並審酌被告品行，犯罪動
    機、目的、手段、犯罪時所受之刺激、被害人所受傷害程度
    及被告犯罪之態度等一切情狀，分別量處被告丙○○罰金玖
    仟元、乙○○罰金陸仟元，並均諭知易服勞役之折算標準，
    本院經核原審認事用法俱無不合，量刑亦稱妥適，檢察官上
    訴意旨以被告等持銳利酒瓶重力襲擊被害人頭部，顯有致被
    害人於死或重傷，惡性重大，犯後又未能坦承認錯，並未供
    出第三名共犯，更未與被害人達成和解等情，認原審量刑過
    輕，分別指摘原判決不當，然告訴人即被害人甲○○雖指述
    被告丙○○等人曾於雙方衝突中吆喝「打死他」（詳偵查卷
    第19頁），惟經被告等予以否認，復無其他證人為相同證述
     ，衡諸雙方衝突經過及告訴人所受傷勢，尚難據此率認被
    告二人有殺人之犯意，且本案係因告訴人先毆打被告丙○○
    之女蘇艷嬰之耳光 ，並阻其離開超市所引起 ，原審就雙方
    之犯罪情節及被害人所受傷害程度等，均於判決中予以審酌
    ，且經核並無不當，故檢察官之上訴，為無理由，應予駁回
    。
五、據上論斷，應依刑事訴訟法第368條，判決如主文。
本案經檢察官林炎昇到庭執行職務。
中    華    民    國    95    年    1    月    12    日
                  刑事第五庭  審判長法  官 楊明章
                                    法  官 吳森豐
                                    法  官 戴勝利
以上正本證明與原本無異。
不得上訴。
                                    書記官 李珍鳳
中    華    民    國    95    年    1    月    13    日
附錄：本案論罪科刑法條全文：
刑法第277條第1項：傷害人之身體或健康者，處3年以下有期徒
                  刑、拘役或1,000元以下罰金。


司法院資訊處製作；財團法人民間司法改革基金會備份。
